臺灣高等法院臺南分院刑事判決
　　　　　　　　　　　　　　　 94年度交上易字第258號　Ａ
上　訴　人　臺灣臺南地方法院檢察署檢察官
被　　　告　丙○○
上列上訴人因被告過失傷害案件，不服臺灣台南地方法院94年度
交易字第9號中華民國94年4月13日第一審判決（起訴案號：93年
度偵字第11721號），提起上訴，本院判決如下：
    主  文
上訴駁回。
    事  實
一、丙○○前考領有小型車駕駛執照，然因違規案件遭易處吊銷
    ，已屬無駕駛執照狀態，仍於民國92年5月18日22時50分許
    ，無照駕駛車牌號碼Y8─5809號自小客車，沿台南縣永康市
    ○○路由北往南方向行駛，途經該路與永平街口時，本應注
    意行車速度應依標誌或標線之規定，及汽車行駛時，駕駛人
    應注意車前狀況，隨時採取必要之安全措施，以避免危險之
    發生，而依當時之天候晴、市區道路○路面乾燥、無缺陷、
    亦無障礙物，夜間有照明路段、視距良好，並無不能注意之
    情事，詎丙○○應注意、能注意，竟疏未注意，在速限50公
    里之道路上，以時速約60公里之速度超速行駛，並疏於注意
    車前動態。適有未考領機車駕照之乙○○騎乘車牌號碼ZVR
    ─379號輕機車，沿台南縣永康市○○街由西往東方向騎駛
    至該路口，原應注意汽車（含機車）行駛至交岔路口，應遵
    守燈光標誌或交通警察之指示，及行車速度應依標誌或標線
    之規定，並依當時情形，客觀上亦無不能注意之情事，其能
    注意竟亦疏於應遵守燈光標誌之指示，而貿然闖越紅燈進入
    該路口，且在速限50公里之道路上，以時速70公里之速度超
    速行駛，丙○○未及煞避，致其自小客車右側車身與乙○○
    所騎乘機車車頭發生碰撞，乙○○因而人車倒地，造成乙○
    ○受有「頭部外傷、顱內出血、顏面撕裂傷7公分」等傷害
    ，經送醫治療後，因腦部損傷，智力退化，現遺有輕度智能
    障礙之重傷害。車禍事故發生後，經台南縣警察局永康分局
    員警到場處理，在警員尚不知何人為肇事車輛之駕駛人前，
    丙○○即主動表示其為駕駛人並自首犯行，接受裁判。
二、案經乙○○之法定代理人甲○○訴由台南縣警察局永康分局
    報請台灣台南地方法院檢察署檢察官偵查起訴。
    理  由
一、原審訊據被告丙○○對於右揭時、地以時速約60公里之速度
    超速行駛，及未注意車前動態，因而駕車肇事，致被害人乙
    ○○受有如上之重傷害之事實，業據被告丙○○於警訊、偵
    查及原審法院審理時供承不諱，核與證人即被害人乙○○於
    偵查時，證人即在場目擊之王崇安、蕭霖澤於警訊及偵查時
    證述之情節大致相符，且有道路交通事故現場圖、道路交通
    事故調查報告表(一)、(二)、及道路交通事故現場蒐證照片6張
    等附卷可稽。而被害人乙○○因本件車禍致受有如前述之傷
    害，有奇美醫院診斷證明書1紙在卷可證；並經原審法院依
    職權函詢奇美醫院：「乙○○於92年5月顱內出血，後個案
    智力退化。於92年7月7日智力測驗得語文智商52、操作智商
    47、總智商46，屬中度智能障礙程度。93年6月10日再度接
    受智力測驗得語文智商76、操作智商58、總智商67，屬輕度
    智能障礙程度。至於個案能否治癒，目前無法判定」等情，
    有財團法人奇美醫院94年2月14日（九四）奇醫字第0703 號
    函暨所附病歷資料影本在原審卷可按，且有中華民國身心障
    礙手冊影本1紙附卷可參，足見被害人乙○○前開所受傷勢
    已達於身體有重大不治之重傷害程度。又被告雖曾考領普通
    小型車駕駛執照，惟因違規案件，於87年9月24日遭易處吊
    銷駕駛執照，有公路監理電子閘門汽車駕駛人查詢資料附卷
    可查；且被害人乙○○於本件事故發生僅16歲，亦未考領機
    車駕駛執照，有卷附道路交通事故調查報告表(二)可按；是本
    件車禍事故發生時，被告及被害人乙○○確均係無合格駕駛
    執照乙節，亦堪認定。
二、被告供稱：於92年5月18日22時50分許，伊駕駛車牌號碼Y8
    ─5809號自小客車，沿台南縣永康市○○路第三車道由北往
    南方向行駛至肇事路口時，伊見行向號誌由紅燈變綠燈，伊
    車有稍微停頓一下後便繼續直行，並沒有在該路口停等紅燈
    ，突然感覺右後車門被撞，才知道已發生事故，事故發生前
    並無見告訴人之機車，且於事故後始煞停，而當時伊車速約
    60公里等語。經查，證人即在場目擊之蕭霖澤於警訊及偵查
    時證稱：當時伊駕駛車牌號碼J5─5606號自小客車，沿永大
    路第二車道北往南方向行駛至肇事路口時，永大路北往南方
    向剛好變綠燈，當時伊車在被告自小客車後面約7、8公尺，
    伊見被告自小客車是綠燈行駛，突然有輕機車沿永康市○○
    街西往東方向闖紅燈行駛出來，致機車車頭撞到被告自小客
    車的右後車門，當時伊車也差一點擦撞到被告的車，被告自
    小客車是撞到後才煞車，而伊與被告及被害人乙○○均不認
    識等語，並證人蕭霖澤僅係適行經該處之人，與被告及被害
    人乙○○均素不相識，且行駛在被告行向後方約7、8公尺處
    ，目睹本件事故經過，衡情應無偏坦任何一方之理，是堪信
    其上開證詞為真實。準此而論，即經核被告之上開辯詞與證
    人蕭霖澤之前開證詞相符，並檢視事故現場，被告自小客車
    未留下剎車痕，及被告自小客車事故前之時速約60公里，並
    非紅燈起步之速度，且事故後二車車損情形，被告自小客車
    右側前後車門凹損、右後車窗玻璃破裂，被害人機車前車頭
    前飾板全毀，足見被告駕車行經上開路口時，適見其行向之
    號誌由紅燈轉換為綠燈，即繼續直行通過該路口，是被告係
    於號誌剛轉換為綠燈燈號時通過該路口。至證人即被害人之
    友人王崇安於警訊及偵查時證陳：當時伊騎乘車牌號碼WHZ
    ─858號機車沿永康市○○街西往東方向行駛，被害人乙○
    ○的機車騎在伊前方約50公尺處，伊見永平街西往東方向之
    號誌剛由綠燈要變黃燈，當時乙○○機車的位置剛好在肇事
    之位置，即乙○○機車過斑馬線後才變黃燈，突然被告自小
    客車沿永大路北往南方向行駛而來，乙○○機車之車頭與被
    告自小客車右側車身碰撞而肇事，而於伊接近路口時，見號
    誌已經變紅燈，伊就停在路口，當時伊時速約60幾公里，而
    乙○○比伊還快，時速應該有70幾公里等語；然永大路在永
    平街之號誌與永平街南側號誌有連鎖但有秒差（見發查卷第
    57頁），即該路口之永大路方向的紅燈較南側路口紅燈晚2
    秒，是該路口有1秒鐘是全紅時段（即永大路與永平街均是
    紅燈），以被害人乙○○車速70公里之速度，若係於號誌變
    為黃燈時進入路口，則被害人乙○○在黃燈以及全紅燈期間
    是不會在撞擊地點發生車禍，故應係被害人乙○○以高速接
    近路口時，號誌已經變為黃燈，此時被害人乙○○煞車不易
    ，於是繼續行駛通過，因而在路口發生車禍。綜上而論，被
    告於92年5月18日22時50分許，無照駕駛車牌號碼Y8─5809
    號自小客車，沿台南縣永康市○○路由北往南方向行駛，途
    經該路與永平街口時，見前方號誌由紅燈轉換為綠燈，被告
    未警覺此時可能仍有未完成清道而可能闖紅燈而至的車輛，
    而在稍減速後，未注意車前狀況繼續驅車前進，此之前被害
    人乙○○無照騎乘車牌號碼ZVR─379號輕機車，亦超速行駛
    由永平街由西往東方向接近永大路，被害人王賓佳見號誌轉
    換，未停車反而繼續向前欲穿越該路口，二車因而在該路口
    發生撞擊等情，應堪認定。從而，本件應係被害人乙○○疏
    於未注意應遵守燈光標誌之指示，而貿然闖越紅燈進入該路
    口，而非被告行駛至交岔路口，未遵守燈光標誌之指示；是
    公訴意旨認為被告亦有『其行車方向管制號誌顯示為圓形紅
    燈，應遵守燈光號誌，禁止通行，不得超越停止線或進入路
    口，而依當時情形，又無不能注意之情事，竟疏未注意依規
    定為之，闖紅燈』之過失，尚有誤會，附此說明。
三、按行車速度，依標誌或標線之規定；汽車行駛時，駕駛人應
    注意車前狀況，並隨時採取必要之安全措施；道路交通安全
    規則第93條第1項、及第94條第3項分別定有明文。被告於上
    揭時地駕車本應注意上開規定，且依當時情形，又無不能注
    意之情形，竟疏未注意，在速限50公里之道路上，以時速約
    60公里之速度超速行駛，及疏未注意車前動態，致生本件車
    禍事故。復按汽車行駛至交岔路口應遵守燈光標誌或交通警
    察之指示；行車速度，依標誌或標線之規定；道路交通安全
    規則第102條第1項第1款、及第93條第1項亦定有明文；並按
    行車管制號誌各燈號顯示之意義如下：(五)圓形紅燈：(1)車輛
    面對圓形紅燈表示禁止通行，不得超越停止線或進入路口；
    道路交通標誌標線號誌設置規則第206條第5款第1目亦規定
    甚明。被害人乙○○騎乘機車行經該處，亦疏於注意應遵守
    燈光標誌之指示，而貿然闖越紅燈進入該路口，且在速限50
    公里之道路上，以時速70公里之速度超速行駛。是被告及被
    害人乙○○均有違前開規定之注意義務，其等均顯有過失甚
    明。又本件經送請財團法人成大研究發展基金會鑑定結果認
    為：「被害人乙○○輕機車闖紅燈之可能性為百分之九十五
    至百分之百，而被告自小客車闖紅燈之可能性為百分之零至
    百分之五。根據被害人乙○○輕機車闖紅燈之可能性，本件
    車禍的原因為(1)乙○○未滿18歲無照騎乘輕機車，超速闖紅
    燈為肇事主因。(2)被告丙○○持已被註銷之駕照（無照）駕
    駛自小客車超速行駛，未注意車前狀況為肇事次因。本案肇
    事責任分配比例為：『乙○○百分之七十五（無照、超速、
    闖紅燈）。丙○○百分之二十五（駕照被註銷、超速、未注
    意車前狀況）』」等情，有前開基金會93年10月7日（93）
    成大研基建字第2243號函暨所附鑑定意見書1份在卷足憑。
    而被害人乙○○確因本件車禍而受有前開重傷害，已如前述
    ，是被告之過失行為與被害人乙○○之重傷害結果間，顯有
    相當因果關係。綜上所述，本件事證明確，被告上開犯行，
    已堪認定。至被害人乙○○雖亦疏未注意應遵守燈光標誌之
    指示，及超速行駛，足認就本件車禍事故之發生亦有過失，
    然本件車禍既係被告之過失併合而發生，是被告前開過失之
    責究未能據此解免，附此說明。
四、核被告丙○○所為，係犯刑法第284條第1項後段之過失重傷
    害罪。公訴意旨認應依刑法第284條第1項前段之普通過失傷
    害罪處斷，尚有未洽，惟其基本社會事實同一，爰依法變更
    起訴法條，併予敘明。被告無駕駛執照，駕車肇事致人受傷
    ，應依道路交通管理處罰條例第86條第1項規定加重其刑。
    被告於肇事後犯罪未被發覺前，即向現場處理警員坦承肇事
    而自首，業於警訊時記載屬實，係對於未經發覺之犯罪自首
    而接受裁判，應依刑法第62條前段規定減輕其刑，並依法先
    加後減之。
五、原審法院因認被告犯行事證明確，適用刑事訴訟法第300條
    ，道路交通管理處罰條例第86條第1項、刑法第284條第1項
    後段、第41條第1項前段、第62條前段、罰金罰鍰提高標準
    條例第1條前段、第2條之規定，並審酌被告之品行，未注意
    相關交通安全之規定，以致肇事，應負過失責任之程度，被
    害人所受傷勢及現遺有輕度智能障礙，且事後亦不思與告訴
    人達成民事和解，及犯後態度等一切情狀，量處有期徒刑肆
    月，並諭知易科罰金之折算標準。原審判決認事用法均無不
    合，量刑亦稱妥適，按本件事故乙○○未滿18歲無照騎乘輕
    機車，超速闖紅燈為肇事主因，被告丙○○持已被註銷之駕
    照（無照）駕駛自小客車超速行駛，未注意車前狀況為肇事
    次因，而本案肇事責任分配比例為：『乙○○百分之七十五
    （無照、超速、闖紅燈）。丙○○百分之二十五（駕照被註
    銷、超速、未注意車前狀況）』」等，有財團法人成大研究
    發展基金會鑑定結果如前述，故檢察官依告訴人之請求上訴
    ，指摘原判量刑太輕，為無理由，應予駁回。
六、被告經合法傳喚無正當理由不到庭，爰不待其陳述逕行判決
    。
據上論結，應依刑事訴訟法第368條、第371條判決如主文。
本案經檢察官羅清溪到庭執行職務。
中　　華　　民　　國　　94　　年　　6 　　月　　28　　日
　　　　          刑事第三庭 　 審判長法　官　陳義仲
　　　                                法　官　楊子莊
　　　                                法　官　宋明蒼
以上正本證明與原本無異。
不得上訴。
　　　　　　　　　　　　　　　　　　　書記官　尤乃玉
中　　華　　民　　國　　94　　年　　6 　　月　　29　　日
附錄法條：
刑法第284條第1項：
因過失傷害人者，處6月以下有期徒刑、拘役或5百元以下罰金；
致重傷者，處1年以下有期徒刑、拘役或5百元以下罰金。
